臺灣彰化地方法院刑事判決　　　　　　　100年度易字第690號
公　訴　人　臺灣彰化地方法院檢察署檢察官
被　　　告　蔡伯賢
上列被告因竊盜案件，經檢察官聲請簡易判決處刑（100 年度偵
字第3966號），本院認為不宜逕以簡易判決處刑，改依通常程序
審理，判決如下：
    主  文
蔡伯賢竊盜，處拘役伍拾日，如易科罰金，以新臺幣壹仟元折算
壹日。
    犯罪事實
一、蔡伯賢基於意圖為自己不法所有之犯意，於民國100 年5 月
    1 日上午10時許，騎乘其所有車牌號碼NOI-976 號之機車，
    至彰化縣秀水鄉○○路288 號後方王火塗所有現無人居住之
    閒置空屋（前身為大榮貨運之員工宿舍），站在屋外徒手拔
    除竊取該空屋之鋁窗8 片、紗窗2 片、鋁條4 支（價值共約
    新臺幣1500元），得手後將上開物品放置於該空屋右側空地
    ，適為在附近活動之民眾施耀昌發現，遂以電話聯絡友人張
    意鴻，經張意鴻報警處理，始循線查悉上情。
二、案經彰化縣警察局鹿港分局報告臺灣彰化地方法院檢察署檢
    察官偵查起訴。
    理  由
一、本案被告蔡伯賢所犯係屬刑事訴訟法第376 條第2 款所列之
    刑法第320 條第1 項之竊盜罪，本院爰依刑事訴訟法第284
    條之1 之規定行獨任審判。次按被告以外之人於審判外之陳
    述，雖不符刑事訴訟法第159 條之1 至第159 條之4 之規定
    ，而經當事人於審判程序同意作為證據，法院審酌該言詞陳
    述或書面陳述作成時之情況，認為適當者，亦得為證據；當
    事人、代理人或辯護人於法院調查證據時，知有第159 條第
    1 項不得為證據之情形，而未於言詞辯論終結前聲明異議者
    ，視為有前項之同意，刑事訴訟法第159 條之5 定有明文。
    查本案全部卷證，公訴人、被告均不爭執其證據能力，本院
    復衡以該等供述證據作成時之情況，並無出於不正取供或其
    他違法不當情事，堪認為適當，揆諸上開條文之規定，應有
    證據能力；其餘非供述證據部分，經核亦無違法取證之情事
    ，應亦具有證據能力。
二、訊據被告蔡伯賢固坦承有於前揭時地，徒手拿取王火塗所有
    上開空屋之鋁窗8 片、紗窗2 片、鋁條4 支，惟矢口否認有
    何竊盜之犯行，辯稱：伊從左邊一間一間撿拾過來，看到有
    一個窗戶晃來晃去，才順手把窗戶拉下，伊不是要做賊，是
    要撿東西變賣，且那間屋子裡到處都是垃圾，伊有撿得比較
    過份，但伊不是刻意要做賊云云。經查：
  (一)上開犯罪事實，業據證人即被害人王火塗及目擊證人施耀昌
    分別於100 年5 月1 日警詢時指證明確，並有彰化縣警察局
    受理各類案件紀錄表、扣押筆錄、扣押物品目錄表、贓物認
    領保管單、車輛詳細資料報表（車號NOI-976 號，車主：蔡
    伯賢）各1 份、現場照片（100 年5 月1 日拍攝）4 張在卷
    可稽，復有彰化縣警察局鹿港分局100 年6 月2 日函暨所檢
    附之現場位置圖1 紙及現場照片6 張附卷可佐。
  (二)至被告固辯稱其係撿拾廢棄物變賣云云，惟查該處所原係大
    榮貨運公司所承租之廠區，雖該公司業已搬遷，然查被害人
    王火塗於警詢時已陳明：該建築物目前待租中，我有時會前
    往巡視等語，顯然該建築物仍有人在監督管領，又該建築物
    外觀上仍清楚可見大榮貨運公司之公司名稱、商標圖案，外
    觀上足以使一般人認識該建物仍有人在管理，復參諸證人施
    耀昌於警詢時所證稱：「我走近該男子，並問他在幹什麼，
    他辯稱要撿拾廢鐵去賣，我於是阻止他，並告訴他該些鋁門
    窗都是有人的，不應該拆卸去賣」等語（偵查卷第9 頁反面
    ），則依證人施耀昌所述，顯然該建築物之外觀尚不致讓人
    誤會係無人所有之廢棄空屋，足徵被告對所竊物品尚未脫離
    他人財產監督權乙節，並非無認識，是被告辯稱要撿東西不
    是竊盜云云，尚不足採信。綜上所述，本件事證明確，被告
    上開竊盜犯行洵堪認定，應依法論科。
三、按刑法第321 條第1 項第2 款所規定之「毀越」係指毀損或
    超越及踰越而言。查檢察官雖於聲請簡易判決處行書載明被
    告於行竊時，尚有破壞該宿舍之安全設備鋁窗等語。然而，
    依據被告於本院審理時供稱：「我去撿東西的那間屋子，早
    就已經被人家破壞完了，我是去那邊撿東西，無意中把窗子
    拿下來，我拿下來之後放在窗戶旁邊，也沒有帶走，旁邊有
    一個年輕人說你怎麼拆人家的窗子，因為窗戶快要掉了我才
    順手把他拿下來。我從左邊一間一間撿過來，到那邊看到有
    一個窗戶晃來晃去，我才順手把窗戶拉下來」等語（本院卷
    第23頁反面、第24頁反面），核諸被告係站在屋外竊取上開
    鋁窗8 片、紗窗2 片、鋁條4 支，並無任何「超越」或「踰
    越」之舉措；又從查證照片觀之，該空屋窗戶確多已脫落或
    滅失，本件被告並未攜帶兇器，而係徒手竊取之，本件復無
    其他積極證據足以證明被告有何「毀損」之行為。綜上被告
    所為，尚無法構成刑法第321 條第1 項第2 款所規定之毀越
    門扇或其他安全設備之加重條件，檢察官聲請簡易判決處行
    書之前開記載，容有誤會。次按竊盜罪既遂與未遂之區別，
    應以所竊之物已否移入自己權力支配之下為標準，若已將他
    人財物移歸自己所持，即應成立竊盜既遂罪，最高法院17年
    上字第509 號判例意旨參照。查被告蔡伯賢著手竊取上開物
    品後，係將之集中放置於該屋右側空地，而置於其權力得支
    配之範圍下，是核被告蔡伯賢所為，應係犯刑法第320 條第
    1 項之竊盜既遂罪。爰審酌被告之素行（前於90年間曾犯贓
    物罪，經法院判處拘役20日），輕忽他人財產法益，破壞社
    會秩序，行為實不足取，並考量其犯罪之動機、目的、手段
    、所竊之財物價值（已發還被害人）、所生之危害及犯後之
    態度，兼衡其年事已高、智識程度不佳（國中肄業）及生活
    困頓（無業、拾荒）等一切情狀，量處如主文所示之刑，並
    諭知易科罰金之折算標準，以示懲儆。
據上論斷，應依刑事訴訟法第452 條、第299 條第1 項前段，刑
法第320 條第1 項、第41條第1 項前段，刑法施行法第1 條之1
，判決如主文。
本案經檢察官高宏銘到庭執行職務。
中    華    民    國   100    年    7     月    20    日
                        刑事第七庭    法  官  郭麗萍
以上正本證明與原本無異。
如不服本判決應於收受判決後10日內向本院提出上訴書狀，並應
敘述具體理由；其未敘述上訴理由者，應於上訴期間屆滿後20日
內向本院補提理由書（均須按他造當事人之人數附繕本）「切勿
逕送上級法院」。
告訴人或被害人對於判決如有不服具備理由請求檢察官上訴者，
其上訴期間之計算係以檢察官收受判決正本之日期為準。
中    華    民    國   100    年    7     月    21    日
                                      書記書  吳冠慧
【附錄本案論罪科刑法條全文】
中華民國刑法第320條
意圖為自己或第三人不法之所有，而竊取他人之動產者，為竊盜
罪，處5 年以下有期徒刑、拘役或5 百元以下罰金。
意圖為自己或第三人不法之利益，而竊佔他人之不動產者，依前
項之規定處斷。
前二項之未遂犯罰之。